臺灣臺北地方法院民事裁定　　　　　　　96年度聲字第4993號
聲　請　人　．一．一株式會社
　　　　　　VANTEC　W.
　　　　　　　　　　　　帝都涉.
法定代理人　甲○○○
代　理　人　陳和貴律師
　　　　　　鍾文岳律師
相　對　人　台灣東急運通股份有限公司
法定代理人　乙○
　　　　　　　　　　　　樓
上列當事人間返還提存物事件，本院裁定如下：
    主  文
聲請駁回。
    理  由
一、本件聲請人聲請返還本院91年度存字第2911號提存事件內之
    擔保金新臺幣（下同）130萬元。其陳述略稱：聲請人與
    相對人間因返還不當得利事件，前遵鈞院91年度裁全字第
    5503號民事裁定提存130萬元而聲請對相對人及法定代理人
    乙○之財產為在案。茲因乙○部分經鈞院94年度全聲字第
    1074號裁定撤銷並塗銷查封登記，而聲請對相對人假扣押無
    成果，已經鈞院聲請撤銷假扣押裁定，經鈞院以95年度全聲
    字第924號裁定准定確定在案。聲請人乃依法催告相對人行
    使權利，詎相對人已於95年12月6日向臺北市政府申請解散
    登記，且尚未呈報清算人並清算完結，應以全體董事為清算
    人，故相對人乃以存證信函對相對人之全體董事送達，催告
    於21日內行使權利，除其中1名董事因遷移不明遭退回外，
    其餘2名董事信函已於96年11月9日送達，迄未有任何主張，
    自得請求返還擔保金云云，並提出提存書、假扣押裁定、撤
    銷假扣押裁定、相對人公司登記事項卡、存證信函、送執回
    執各一件（均影本）為證。
二、按返還擔保金，依民事訴訟法第106條準用第104條之規定，
    須符合：（１）應供擔保之原因消滅者；（２）供擔保人證
    明受擔保利益同意返還者；（３）訴訟終結後供擔保人證明
    已定20日以上之期間催告受擔保利益人行使權利而未行使，
    或法院依供擔保人之聲請，通知受擔保利益人於一定期間內
    行使權利並向法院為行使權利之證明而未證明者之要件，法
    院始得裁定返還擔保金。而因假處分或假扣押所供之擔保，
    係為擔保受擔保利益人因不當假處分或假扣押所受損害而設
    。倘執行法院已依聲請或依職權依假處分或假扣押裁定實施
    假處分或假扣押之執行，則在執行法院撤銷其執行程序前，
    受擔保利益人所受損害仍可能繼續發生，損害額既未確定，
    自無強令其行使權利之理。故在假處分或假扣押所供之擔保
    ，供擔保人依民事訴訟法第104條準用同法第104條第1項第
    2款規定，聲請以裁定命返還其擔保金之場合，必待假處分
    或假扣押之執行程序已撤銷，始得謂與民事訴訟法第104條
    第1項第2款所定之「訴訟終結」相當。倘於訴訟終結前定期
    催告相對人行使權利，尚不得據此聲請返還擔保物。
三、經查本件依聲請人所陳述之情形尚難謂其應供擔保之原因消
    滅，且聲請人又未能證明已撤銷假扣押執行訴訟終結。因之
    ，依上說明，聲請人之聲請不符合返還擔保金之要件，自不
    能准許。
中　　華　　民　　國　　96　　年　　12　　月　　31　　日
                  民事第三庭    法　官　鄭佾瑩
以上正本係照原本作成
如不服本裁定應於送達後10日內向本院提出抗告狀，並繳納抗告
費新臺幣1,000元
中　　華　　民　　國　　97　　年　　12　　月　　31　　日
                    　　　　　　書記官　高雲龍
